【裁判字號】    95,重家訴,2
【裁判日期】    951016
【裁判案由】    請求剩餘財產分配
【裁判全文】
臺灣嘉義地方法院民事裁定        九十五年度重家訴字第二號
    原      告  甲○○
    訴訟代理人  張雯峰律師
                奚淑芳律師
    被      告  乙○○
上列當事人間請求請求剩餘財產分配事件，本院裁定如下：
    主    文
原告之訴及假執行之聲請均駁回。
訴訟費用由原告負擔。
    理    由
一、原告聲明：（一）被告應給付原告新臺幣（下同）一千萬元
    及自起訴狀繕本送達翌日起至清償日止按年息百分之五計算
    之利息；（二）願供擔保請准宣告假執行。
二、原告陳述略以：原告前訴請離婚，並先請求被告給付三百萬
    元之剩餘財產，已經鈞院九十四年度婚字第二一八號民事判
    決確定在案，而兩造剩餘財產之差額經平均分配後，原告得
    請求之金額為一千五百四十七萬九千一百三十元，為此部分
    請求被告給付如聲明所示。
三、按起訴，應以訴狀表明下列各款事項，提出於法院為之：一
    當事人及法定代理人。二訴訟標的及其原因事實。三應受判
    決事項之聲明。又第一項第三款之聲明，於請求金錢賠償損
    害之訴，原告得在第一項第二款之原因事實範圍內，僅表明
    其全部請求之最低金額，而於第一審言詞辯論終結前補充其
    聲明。其未補充者，審判長應告以得為補充，民事訴訟法第
    二百四十四條第一項、第四項分別定有明文，而揆其意旨，
    係因請求金錢賠償訴訟，其具體數額甚難預為估算，亦常須
    經計算或法院裁量，如強要原告於起訴之初即特定請求金額
    ，否則即認其訴不合法，自屬過苛，致有本項規定；然此非
    謂原告即得免除確定訴訟標的金額範圍之義務，如金額計算
    已臻明確，原告即須表明所請求之金額，如仍逕以最低金額
    請求，因係就原告主張之原因事實範圍內之全部請求所為，
    將來即不得再行就同一訴訟標的復行主張，以免有害訴訟安
    定。
四、查，本件原告於本院九十四年度婚字第二一八號離婚事件審
    理期間，於九十四年六月二十一日聲明請求兩造剩餘財產分
    配三百萬元及利息，並請求本院調取被告乙○○之各項財產
    及所得資料，至九十五年三月十四日言詞辯論時，本院已應
    兩造請求及訴訟攻防所需，調取兩造財產及所得資料以供雙
    方閱覽，惟原告就兩造間剩餘財產之分配仍維持三百萬元之
    請求數額及其法定利息，嗣因兩造間財產狀況仍有部分未明
    之處，本院乃再開言詞辯論，期間原告即於九十五年四月二
    十一日向本院提出兩造剩餘財產計算表，依該表所示，除詳
    列各項財產及所得資料並提出證據外，並載明被告乙○○於
    兩造婚姻關係存續中現存資產為三千二百十五萬八千四百九
    十九元，而經本院通知兩造就全卷進行資料彙整後，於九十
    五年七月十八日進行最後言詞辯論時，原告仍未擴張其請求
    金額，惟本院仍就剩餘財產部分進行最後審理，迄於該次言
    詞辯論終結時止，原告仍未聲明擴張其請求金額，亦未聲明
    保留任何請求金額，本院於終結言詞辯論後，即於九十五年
    八月一日宣判，並依原告聲明判決准許兩造離婚，及被告應
    給付原告三百萬元及法定利息，且於判決書理由欄中認定被
    告剩餘財產為三千二百十五萬八千四百九十九元，原告剩餘
    財產為一百二十萬零二百三十八元，該判決於九十五年八月
    二十四日確定，此已經本院核閱該案全卷確認無訛，並有該
    民事判決書及確定證明可憑，堪以認定。
五、依前述，原告於聲明請求分配剩餘財產之初，其聲明請求數
    額為三百萬元，於全案即將言詞辯論終結時，原告已經確定
    所能主張之金額範圍，卻僅請求最初聲明之金額，本院依原
    告聲明判准請求，自屬就原告主張全部事實範圍所為之判決
    ，應認已就全部訴訟標的加以判決，並無保留部分標的而未
    判決之情形，前案判決既已確定，該訴訟標的全部即已為確
    定判決效力所及。
六、原告雖於本件主張前案請求僅為一部請求，仍得另行起訴請
    求其餘部分云云，惟按明示之一部請求（即於全部債權金額
    明確時表明其請求範圍並預為請求範圍之保留與特定），屬
    當事人處分權之行使，於金錢債權訴訟中亦有肯認之必要，
    但原告如於全部債權金額明確時，僅請求較低數額，未為任
    何保留之聲明時，因係就其主張原因事實之全部請求所為，
    法院所為之裁判，自係就訴訟標的全部為之，此即民事訴訟
    法第二百四十四條第四項之意旨所在，否則訴訟標的範圍即
    無從特定，將有害訴訟終結與程序安定，且將造成實體與程
    序上突襲，原告前揭主張，自非可採。
七、本件訴訟標的即原告對被告之剩餘財產分配請求權，已經本
    院九十四年度婚字第二一八號民事判決確定，原告就同一訴
    訟標的提起本件之訴，其訴不合法，應依民事訴訟法第二百
    四十九條第一項第七款規定予以駁回。
八、依民事訴訟法第九十五條、第七十八條，裁定如主文。
中    華    民    國  九十五  年    十    月    十六  日
                  家事法庭法  官  陳正昇
以上正本係照原本做成。
如對本裁定抗告須於送達後十日內向本院提出抗告抗。
中    華    民    國  九十五  年    十    月    十六  日
                          書記官  呂權芳


司法院資訊處製作；財團法人民間司法改革基金會備份。
